臺灣臺北地方法院刑事判決　　　　　　 100年度易字第1350號
公　訴　人　臺灣臺北地方法院檢察署檢察官
被　　　告　蔡月玲
上列被告因竊盜案件，經檢察官提起公訴（100年度偵字第8538
號），本院判決如下：
    主  文
蔡月玲犯竊盜罪，處拘役參拾日，如易科罰金，以新臺幣壹仟元
折算壹日。
    事  實
一、蔡月玲於民國100 年3 月21日晚間11時40分許，在新北市○
    ○區○○路3 段157 號全家便利超商內，向店員購買香煙並
    結帳時，發現結帳櫃臺上有陳心怡所有、暫放該處（陳心怡
    當時在店內查看所購買物品之價格）之皮夾1 只（內含國民
    身分證1 枚、統一發票7 張、新臺幣（下同）1,292 元等物
    ，下稱上開皮夾），竟意圖為自己不法之所有，乘該店店員
    及陳心怡均疏未注意之際，徒手竊取上開皮夾得手後，旋騎
    乘機車離去。嗣陳心怡發覺皮夾失竊報警處理，經警調閱監
    視錄影器始循線查悉上情。
二、案經新北市警察局新店分局移送臺灣臺北地方法院檢察署檢
    察官偵查起訴。
    理  由
壹、程序部分：
    按被告以外之人於審判外之陳述，雖不符前4 條（即刑事訴
    訟法第159 條之1 至之4 ）之規定，而經當事人於審判程序
    同意作為證據，法院審酌該言詞陳述或書面陳述作成時之情
    況，認為適當者，亦得為證據。當事人、代理人或辯護人於
    法院調查證據時，知有第159 條第1 項不得為證據之情形，
    而未於言詞辯論終結前聲明異議者，視為有前項之同意，刑
    事訴訟法第159 條之5 定有明文。經查，檢察官、被告蔡月
    玲於本院言詞辯論終結前，就本判決所引用下列各項屬於審
    判外陳述之證據，知有第159 條第1 項不得為證據之情形，
    均未聲明異議，且本院審酌該證據作成情況均無不適當之情
    形，是依上開規定，認得作為本案證據。
貳、實體部分：
一、訊據被告蔡月玲固坦承有於上開時、地，將被害人陳心怡之
    上開皮夾放入自身所攜帶之手提包內之事實，惟矢口否認有
    何竊盜之犯行，辯稱：伊有1 個跟被害人一樣的皮夾，當天
    伊在便利超商時，因精神恍惚，誤拿被害人之皮夾，且伊所
    購買之2 包香煙也忘記拿走，伊回家後就發現皮夾拿錯了，
    但當天時間已太晚，隔天又有事情，伊將上開皮夾放著就忘
    記了，直到警察打電話給伊時，伊立刻拿去警局還給被害人
    ，故伊並無竊盜之犯意云云。經查：
  (一)被告於上開時間，在上開便利商店櫃臺結帳時，將被害人暫
    時放在櫃臺上之皮夾放入自身所攜帶之手提包內之事實，為
    被告所不爭執（見院卷第14頁），核與證人即被害人陳心怡
    於警詢時供稱：當時伊進入全家便利商店內購物，購物完畢
    準備結帳時，因超商店員結帳條碼無法辨識出購物之價格，
    所以伊就隨手將個人皮夾放置於櫃臺上，去架上看物品價格
    ，於返回時，就發現伊的皮夾遭人偷竊；經查看監視錄影畫
    面，發現被告就是偷竊皮夾之人；伊失竊紅色COACH 廠牌皮
    夾、有提袋、底色白色、本人國民身分證、1,292 元等物等
    語相符（見偵卷第10至12頁）；復有搜索扣押筆錄、扣押物
    品目錄表、贓物認領保管單、本院勘驗筆錄、監視錄影翻拍
    照片11張、統一發票影本等件在卷可稽（見偵卷第14至29頁
    ；院卷第18頁背面、19頁），是上開事實應堪認定
  (二)被告雖辯稱：伊係誤拿被害人之皮夾云云。惟查，經本院當
    庭勘驗上開超商內之監視錄影畫面，可知案發時被告先在被
    害人後方排隊等待結帳，此時被告之右手肘處掛著1 只手提
    包，且被告已將錢包自手提包內掏出並拿在左手上，待被害
    人離開櫃臺時，被告趨身走近櫃臺，欲向店員購買香煙及兌
    換超商之集點券；然當被告尚未站定及將掛在其右手肘處之
    手提袋放在結帳櫃臺桌面上時，被告曾先轉頭，並在其左前
    方看見櫃臺上留有被害人放置之上開皮夾；俟店員結帳後將
    統一發票交給被告時，被告先將統一發票放入左手之錢包內
    ，並將該錢包放入手提袋內，隨即將被害人放置在櫃臺上之
    上開皮夾拿起並放入手提包內，再轉身離開便利商店等情，
    有本院勘驗筆錄附卷可證（見院卷第第18頁背面、19頁），
    足見被告於結帳前，已事先將其錢包自手提包內拿出，並放
    在左手上，則被告於結帳後，豈有另外收拾其左手以外錢包
    之必要？又被告於趨身靠近櫃臺時，曾轉頭看見被害人遺留
    之皮夾放在其左前方之桌面上，則被告豈有誤拿他人皮夾之
    可能？是被告上開所辯，均與事實不符，委無可採。
  (三)又被告固辯稱：伊有一個跟被害人一樣的皮夾，才會誤拿云
    云，但被告於本院審理時供稱：伊之前有1 個跟被害人一樣
    的皮夾，但後來伊去警局做完筆錄，（回去）看到一樣的皮
    夾覺得很生氣，就把原來一樣的皮夾丟了云云（見院卷第19
    頁背面），是被告顯然未能舉證其擁有與被害人相同之皮夾
    之情；而衡諸常情，被告倘因誤拿他人皮夾而遭誤作行竊，
    則被告理應妥善保存相同之皮夾，方能證明其誤拿之說法，
    豈可能將對自己有利之證據任意丟棄？再被告若係誤拿被害
    人之皮夾，其於發現拿錯後，本應立刻將之拿回便利商店歸
    還或向員警報案，豈可能待員警於案發後2 天循線查獲後，
    始被動交還上開皮夾之可能？益徵被告上開所辯，均與常情
    相違，殊難採信。
二、綜上所述，被告上開所辯均屬卸責之詞，不足採信。是本件
    事證明確，被告上揭竊竊盜犯行堪以認定，應予依法論科。
三、核被告所為，係犯刑法第320 條第1 項之竊盜罪。爰審酌被
    告正值青壯，不思以正當途徑賺取財物，竟趁被害人及超商
    店員疏未注意之際，率爾行竊，破壞他人對財產權之支配，
    所為實有不該，且犯後猶否認犯行，態度非佳；惟審酌被告
    所竊得之財物已歸還被害人，有贓物認領保管單在卷可參（
    見警卷第21頁），所生損害業已減輕，及其犯罪之動機、手
    段、目的等一切情狀，爰量處如主文所示之刑，並諭知易科
    罰金之折算標準。
據上論斷，應依刑事訴訟法第299 條第1 項前段，刑法第320 條
第1 項、第41條第1 項前段，刑法施行法第1 條之1 ，判決如主
文。
本案經檢察官高一書到庭執行職務。
中    華    民    國   100    年    7     月    22    日
                  刑事第十六庭  法  官  羅立德
以上正本證明與原本無異。
如不服本判決應於收受送達後10日內向本院提出上訴書狀，並應
敘述具體理由；其未敘述上訴理由者，應於上訴期間屆滿後20日
內向本院補提理由書（均須按他造當事人之人數附繕）「切勿逕
送上級法院」。
                                書記官  鄭淑丰
中    華    民    國   100    年    7     月    22    日
附錄本案論罪科刑法條全文：
刑法第320條第1項：
意圖為自己或第三人不法之所有，而竊取他人之動產者，為竊盜
罪，處5 年以下有期徒刑、拘役或500 元以下罰金。